臺灣板橋地方法院刑事判決　　　　　　　96年度易字第2655號
公　訴　人　臺灣板橋地方法院檢察署檢察官
被　　　告　乙○○原名黃惠卿.
上列被告因業務侵占案件，經檢察官提起公訴（96年度調偵字第
141 號），本院判決如下：
    主  文
乙○○意圖為自己不法之所有，而侵占對於業務上所持有之物，
處有期徒刑拾月，減為有期徒刑伍月，如易科罰金，以新臺幣壹
仟元折算壹日。
    事  實
一、乙○○（原名黃惠卿）原任職址設臺南市○區○○路375 號
    5 樓冠捷航空貨運承攬股份有限公司（下稱「冠捷公司」）
    之三重營業所，擔任會計人員，負責應收帳款之點對、收受
    、繳回等工作，為從事業務之人，竟基於意圖為自己不法所
    有之接續犯意，利用職務之便，於附表所示之時間，在冠捷
    公司三重營業所內，將外務人員交與其如附表所示之帳款共
    計新台幣（下同）256,479 元，以變易持有為所有之意思，
    予以侵占入己，未繳回冠捷公司，並花用殆盡。
二、案經冠捷公司訴請臺灣板橋地方法院檢察署檢察官偵查起訴
    。
    理  由
一、訊據被告乙○○對公訴人所指其業務侵占如附表編號2 、3
    、4 所示款項等犯行均坦承不諱；惟矢口否認有侵占如附表
    編號1 所示之款項146,477 元，辯稱：我印象中沒有收過這
    筆14 6,477元的款項，也沒有把這筆款項交回總公司，我的
    會計職章平時就放在桌上，下班後就放在沒有上鎖的抽屜內
    ，可能是被別人拿去蓋，收取這筆146,477 元貨款的業務員
    是甲○○，甲○○收到錢後並沒有把這筆貨款交給我，我沒
    有侵占這筆款項云云。惟查：
    (一)證人即告訴代理人丙○○於本院審理中證稱：冠捷公司外
      務收款的流程，是外務去客戶那邊收取現金之後，回到公
      司填寫收款明細表，繳交給會計，由會計核章後，就算入
      帳，再由會計計入公司的ERP 系統，隔日匯款至總公司；
      該收款明細表是外務負責填寫，外務拿錢給會計時，也要
      交出收款明細表給會計；會計核對無誤後，就會蓋章在收
      款明細表的右下角。我們的收款明細表是一式三聯，繳款
      的外務留一聯，會計留一聯，總公司留一聯；其中白色是
      第一聯，是給總公司的，外務是留黃聯，紅色那一聯是留
      在收款的營業站。如附表編號1 所示款項的收款明細表（
      95年度他字第8095號第2 頁），當初公司留存的部分有蓋
      會計即被告的章，就在右下角。依這份現有的單據來看，
      該146,477 元應該是由被告收取。本案是因為我們公司每
      一份的收款明細表右上角有流水號，我們發現被告及甲○○涉及侵占公款，我們就依流水號去追查，才發現有本案
      這幾張收款明細表，而該146,477 元貨款的部分，總公司
      沒有拿到白聯，只剩下都在我們營業站這裡；
      因為我們的外務不一定會把黃聯撕走，所以這件的紅聯跟
      黃聯都在營業站，不是甲○○拿出來的。總公司沒有拿到
      這筆外務收款明細表的白聯，也沒有收到這筆貨款。我們
      追問的結果，就這筆146,477 的貨款，甲○○說他已經交
      錢了，被告則說她沒有收到甲○○交的錢，是印章被盜用
      了等語（見本院卷第37-40頁）。
    (二)證人甲○○於本院審理中則證稱：案發時我是冠捷公司的
      外務，公司交款的流程，是外務拿貨運單去請款，收款之
      後，貨運單跟錢一起交給會計，我還要填收款明細表，交
      錢時，會計會在單子上蓋章，我沒有拿什麼證明。本案的
      貨款146,477 元，我有收，也有交，收款明細表就是證明
      。我交錢給會計時，我不會自己蓋章，因為章是由會計在
      保管。我也不會等到看到會計蓋章才離開，我就是把錢跟
      單子放在會計的桌上就好；金額小的我都會直接放會計桌
      上，金額大的我會親自交給會計。本件146,477 元的貨款
      ，是我親自交給被告，但是沒有看她有沒有蓋章。我在擔
      任外務的期間，曾有5 、6 次收了款項後，沒有交給會計
      ，但並不包括146,477 元這一筆，且我侵占貨款時，我連
      收款明細表都不會交回給會計會等語（見本院卷第40-42
      頁）。
    (三)依上揭證人丙○○、甲○○之證詞可知，冠捷公司三重營
      業所之外務人員收款後，應將收得貨款及外務收款明細表
      一併交予會計，由會計人員核對無誤後核章，並將所收款
      項於隔日匯至總公司，併外務收款明細表第一聯（白聯）
      亦應繳交總公司收執。而本件如附表編號1 所示146,477
      元之貨款，其收款明細表之右下角有「黃惠卿」（即被告
      原名）之核章，此有該外務收款明細表1 紙附卷可查（見
      95 年 度他字第8095號第2 頁），復為被告所不爭執，是
      依據冠捷公司三重營業所上開收款作業流程，該筆146,47
      7 元之款項自已經交由被告收取無疑。
    (四)被告雖辯稱其會計職章都放在桌上，下班就放在沒有上鎖
      的抽屜，因此不知道是誰拿去蓋云云。惟查，本件證人甲○○已明確證述，上開146,477 元之貨款因數額較大，係
      其本人親自交付給會計（即被告）收受，並非僅放在會計
      桌上等語，業見前述。再者，證人甲○○係從事外務之工
      作，對於公司之會計業務如何運作，並非甚為了解，此觀
      乎證人甲○○於交付貨款予會計時，尚不知可向會計人員
      索取外務收款明細表之黃聯，以作為自己繳款之憑據一節
      ，即可得知。是本件被告意指恐係別人（即證人甲○○）
      自行偷蓋其印章於收款明細表云云，應非可信。
    (五)再者，若證人甲○○果有侵占該146,477 元款項，再嫁禍
      於被告之意，則其於偷蓋被告之會計職章於收款明細表後
      ，自應將原屬外務收執之黃聯撕取妥善存放，以便日後作
      為其本人確已繳款之證明，否則若被告將前開款項之收款
      明細表全部湮滅，證人甲○○又何以證明自己確曾繳交該
      146,477 元給被告？又衡諸一般經驗法則，證人甲○○若
      有侵占公款，嫁禍被告之智慮能力，自應亦有能力慮及事
      後留存繳款證明之事，而不致顧此失彼。而本件上開146,
      477 元款項之外務收款明細表黃聯、紅聯均仍留存於冠捷
      公司三重營業所，並非由證人甲○○所提出，僅有白聯佚
      失一節，業經證人丙○○證述明確如前，堪予認定。是本
      件該146,477 元之貨款應非證人即外務甲○○所侵占，證
      人甲○○證稱其已將上開款項交付被告點收無誤等語，應
      較可信。
    (六)此外，並有外務收款明細表、黃惠卿任用及離職單、運貨
      對帳明細表、冠捷公司三重站出納工作單、上海商業儲蓄
      銀行匯出匯款申請書、96年2 月5 日和解書等件附卷可考
      。本件被告坦承犯行部分，核與事實相符，應堪採信；被
      告否認部分，應係事後卸責之詞，不足採信。本件被告既
      已自證人甲○○處收取146,477 元之貨款，又自承未將此
      筆貨款入帳匯款至總公司，該筆款項自屬已遭被告侵占入
      己無疑。從而，本件事證明確，被告犯行堪予認定。
二、核被告乙○○所為係犯刑法第336 條第2 項之業務侵占罪。
    其先後多次侵占犯行，係在相同地點，於短時間內多次緊接
    為之，顯係出於一接續之犯意而為，為接續犯，應僅論以一
    業務侵占罪。爰審酌被告正值年輕力壯，不思正當工作以謀
    生計，反而趁擔任公司會計職務之便，侵占公司之款項，其
    犯罪之動機、目的、手段均殊非可取，其所侵占之金額逾25
    萬元，所生危害之程度，及犯後坦承部分犯行，並已就坦承
    部分與告訴人達成和解之犯後態度等一切情狀，量處如主文
    所示之刑，以資懲儆。又被告本件犯罪時間，係在96年4 月
    24日前，合於中華民國九十六年罪犯減刑條例所定得予減刑
    之規定，應依同條例第2 條第1 項第3 款之規定減其刑為二
    分之一；又其所犯為最重本刑5 年以下有期徒刑之罪，經減
    刑為6 月以下有期徒刑，依同條例第9 條之規定，應併諭知
    易科罰金之折算標準。
據上論斷，應依刑事訴訟法第299 條第1 項前段、刑法第336 條
第2 項、第41條第1 項前段，刑法施行法第1 條之1 第1 項、第
2項 ，中華民國九十六年罪犯減刑條例第2 條第1 項第3 款、第
7條 、第9 條判決如主文。
本案經檢察官陳佳宏到庭執行職務。
中　　華　　民　　國　　96　　年　　12　　月　　26　　日
              刑事第十三庭審判長法　官  李麗珠
                                法  官  俞秀美
                                法  官  許映鈞
以上正本證明與原本無異
如不服本判決應於送達後10日內向本院提出上訴狀
                                書記官　范煥堂
中　　華　　民　　國　　96　　年　　12　　月　　26　　日
附錄本案參考法條全文
中華民國刑法第336條
對於公務上或因公益所持有之物，犯前條第1項之罪者，處1年以
上7年以下有期徒刑，得併科5千元以下罰金。
對於業務上所持有之物，犯前條第1項之罪者，處6月以上5 年以
下有期徒刑，得併科3千元以下罰金。
前二項之未遂犯罰之。
附表：
┌──┬───────┬────────┐
│編號│    時  間    │金額（新台幣）  │
├──┼───────┼────────┤
│ 1  │95年8月15日   │  14萬6477元    │
├──┼───────┼────────┤
│ 2  │95年9月間     │   2萬4885元    │
├──┼───────┼────────┤
│ 3  │95年10月31日  │   3萬9742元    │
├──┼───────┼────────┤
│ 4  │95年11月2日   │   4萬5375元    │
├──┼───────┼────────┤
│合計│              │  25萬6479元    │
└──┴───────┴────────┘
